【裁判字號】    95,家聲,140
【裁判日期】    951019
【裁判案由】    核定遺產管理人報酬
【裁判全文】
臺灣高雄地方法院民事裁定             95年度家聲字第140號
聲  請  人  戴國石律師即被繼承人甲○○之遺產管理人
被繼承人    甲○○
上列聲請人聲請核定遺產管理人報酬事件，本院裁定如下：
    主  文
聲請人任被繼承人甲○○遺產管理人之報酬定為新臺幣壹萬貳仟
元。
程序費用新臺幣壹仟元由被繼承人甲○○遺產負擔。
    理  由
一、本件聲請意旨略以：聲請人前經鈞院選任為被繼承人甲○○
    之遺產管理人（93年度財管字第85號），業已遵行職務，編
    制遺產清冊，依民法第1179條第1 項第3 款規定，聲請鈞院
    裁定對被繼承人之債權人及受遺贈人為公示催告程序，而被
    繼承人所遺如遺產清冊附件一所示之土地、房屋、存款、股
    票、現金合計價值新臺幣（下同）790,170 元，茲因被繼承
    人無親屬會議可資酌定聲請人管理遺產應得之報酬數額，為
    參與分配受償，爰聲請核定聲請人之報酬等語，並提出本院
    93年度財管字第85號裁定、臺灣新聞報94年度家催字第99號
    登報證明單、被繼承人甲○○遺產清冊各一份為證，本院依
    職權調閱本院93年度財管字第85號全卷並函請財政部高雄市
    國稅局提供被繼承人甲○○遺產總值及相關資料到院。
二、按遺產管理人，得請求報酬，其數額由親屬會議按其勞力及
    其與被繼承人之關係酌定之，民法第1183條定有明文。又依
    民法規定應開親屬會議時，由當事人、法定代理人或其他利
    害關係人召集之；親屬會議不能召開或召開有困難時，依法
    應經親屬會議處理之事項，由有召集權人聲請法院處理之。
    復分據民法第1129條及第1132條第2 項前段所明定。
三、經查；
（一）被繼承人甲○○於民國93年7 月20日死亡，其並無民法第
      1138條所定各順位之繼承人，亦無從經親屬會議選定遺產
      管理人，嗣經本院選任聲請人為遺產管理人等情，業據本
      院調閱93年度財管字第85號全卷核閱無訛，足認被繼承人
      甲○○之無其他親屬處理遺產相關事宜無誤。故聲請人自
      難召開親屬會議酌定其管理被繼承人遺產之報酬，殆無疑
      義，是其本於利害關係人之地位，向本院聲請酌定其擔任
      遺產管理人之報酬，揆諸上揭法律規定，尚屬有據。
（二）次查，聲請人主張被繼承人甲○○死亡後遺有如附件所示
      之土地、房屋、存款、股票、現金合計790,170 元一節，
      業據本院依職權向財政部高雄市國稅局調閱被繼承人甲○
      ○之遺產資料，有該局95年8 月8 日財高國稅資字第0950
      56188 號函在卷足憑。本院審酌聲請人任被繼承人甲○○
      之遺產管理人達一年半之久，且已對被繼承人甲○○之債
      權人及受遺贈人為公示催告所付出之勞力等情，再審酌被
      繼承人甲○○遺產790,170 元，並參酌財政部訂頒之「代
      管無人承認繼承遺產作業要點」第14點第3 項有關國有財
      產局聲請法院酌定管理遺產報酬之標準不得低於遺產現值
      百分之一規定等一切情形，認聲請人任被繼承人甲○○遺
      產管理人之報酬金額，核定為一萬二千元為適當。爰酌定
      如主文第1 項所示。
四、依非訟事件法第24條第1項、第157 條，裁定如主文。
中    華    民    國    95    年    10    月    19    日
                     臺灣高雄地方法院家事法庭
                         法  官  何清富
上為正本係照原本作成。
如對本裁定抗告須於裁定送達後10日內向本院提出抗告狀。
中    華    民    國    95    年    10    月    19    日
                         書記官  鄭翠蘭


司法院資訊處製作；財團法人民間司法改革基金會備份。
